【裁判字號】    98,上易,825
【裁判日期】    980617
【裁判案由】    贓物等
【裁判全文】
臺灣高等法院臺中分院刑事判決         98年度上易字第825號
上  訴  人
即  被  告  己○○
                    之1號
上  訴  人
即  被  告  戊○○
上  訴  人
即  被  告  乙○○
上  訴  人
即  被  告  庚○○
上  訴  人
即  被  告  甲○○
                    號
上列上訴人因贓物等案件，不服臺灣臺中地方法院97年度易字第
4631號，中華民國98年2 月23日第一審判決（起訴案號：臺灣臺
中地方法院檢察署97年度偵字第12302 號），提起上訴，本院判
決如下：
    主  文
上訴駁回。
乙○○、庚○○均緩刑參年。
    事  實
一、丙○○係址設臺中市南屯區○○○○路八八之十七號之九貿
    企業社之負責人，己○○、乙○○則係丙○○僱用之司機（
    庚○○原亦受僱於丙○○，惟案發前已離職），己○○並自
    民國（下同）九十七年四月初起，負責停放於該企業社倉庫
    車輛之保管、維修及調度等業務，為從事業務之人。而戊○○、己○○、乙○○、庚○○均不具該業務持有關係者，但
    均明知己○○乃無權擅自處分停放於該企業社倉庫之車號三
    五０－ＴＬ號、九九七－ＴＬ號、六五一－ＴＭ號、一０二
    －ＲＰ號、一０三－ＲＰ號、三Ｇ－四七八號等六輛自用大
    貨車（即預拌混凝土大貨車，下稱上揭六輛自用大貨車），
    詎於九十七年四月三十日，己○○與戊○○得知丙○○出國
    ，無暇監督，竟為貪圖小利，乃與乙○○、庚○○共同基於
    意圖為自己不法之所有之犯意聯絡，利用己○○保管上揭六
    輛自用大貨車之機會，謀議將上揭六輛自用大貨車易持有為
    所有而侵占入己，並決意出售予他人以朋分出售所得之贓款
    〔約定己○○可分得二輛車出售之價格，金額如後述，乙○○、庚○○則各可分得新臺幣（下同）一萬五千元〕，渠等
    議定後，即由戊○○負責找尋不知情之買主銷贓，己○○則
    與乙○○、庚○○三人負責將上揭六輛自用大貨車駛至戊○○指定之地點交車。渠等於當日共同侵占上揭六輛自用大貨
    車後，戊○○即透過管道聯絡知情之甲○○，戊○○並向甲○○表示要變賣上揭六輛自用大貨車，甲○○亦明知上揭六
    輛自用大貨車係戊○○、己○○侵占而取得，且係無權處分
    之贓物，竟基於牙保贓物之犯意，允諾居間銷贓。甲○○並
    於同年五月一日，與戊○○約至現場察看上揭六輛自用大貨
    車之車況，隨即以電話聯絡在高雄市經營中古汽車買賣之不
    知情買主壬○○（業經檢察官為不起訴處分在案），二人談
    妥由壬○○以每輛自用大貨車二十萬元、六輛共一百二十萬
    收購後，甲○○再向戊○○回稱對方收購價額為每輛自用大
    貨車十五萬元，六輛共九十萬元，且臺中市至高雄市之拖吊
    車運送費用須由戊○○負擔，差價三十萬元則為其仲介利益
    ，經戊○○允諾後（依此約定己○○即可取得三十萬元），
    即由甲○○與對方約定於同年五月三日交車，並告知戊○○
    ，再經戊○○轉告己○○交車之相關事宜後，於同年五月三
    日下午九時許，戊○○與甲○○相約至臺中市○○路與永春
    東二路口等候接應，己○○則先至九貿企業社以職務上所保
    管之鑰匙開啟該企業社倉庫大門，再由己○○、乙○○及庚○○三人，以逕自將車發動電門後駛離現場之方式，分二次
    將上揭六輛自用大貨車依戊○○指示駛至上揭臺中市○○路
    與永春東二路口，隨即由戊○○、甲○○指揮，由不知情、
    受僱於甲○○之拖吊車司機王勝優、寅○○、丑○○、黃遠
    添、子○○及卯○○等人以拖吊車分別將上揭六輛自用大貨
    車拖吊至高雄市○○區○○街五號，甲○○並隨車前往該處
    將上揭六輛自用大貨車當面交付予壬○○（其中黃遠添拖吊
    至斗南交流道後即交由不知情之癸○○接續駕駛），壬○○
    即當場先交付甲○○十萬元部分車款，因當日為星期六，故
    壬○○於隔週星期一（即同年月五日），始將尾款一百一十
    萬元匯至甲○○所指定之辛○○（不知情）帳戶內，而完成
    上開贓物之買賣。嗣丙○○於九十七年五月五日，發現停放
    於該企業社倉庫內之上揭六輛自用大貨車均不翼而飛，經報
    警處理後，始循線查悉上情。
二、案經丙○○訴由臺中市警察局第四分局移送臺灣臺中地方法
    院檢察署檢察官偵查起訴。
    理  由
壹、程序部分：
    按被告以外之人於偵查中向檢察官所為之陳述，除顯有不可
    信之情況者外，得為證據，刑事訴訟法第一百五十九條之一
    第二項定有明文。又按被告以外之人（包括證人、鑑定人、
    告訴人、被害人及共同被告等）於審判外之陳述雖不符刑事
    訴訟法第一百五十九條之一至之四等四條之規定，而經當事
    人於審判程序同意作為證據，法院審酌該言詞陳述或書面陳
    述作成時之情況，認為適當者，亦得為證據；當事人、代理
    人或辯護人於法院調查證據時，知有刑事訴訟法第一百五十
    九條第一項不得為證據之情形，而未於言詞辯論終結前聲明
    異議者，視為有前項之同意，同法第一百五十九條之五定有
    明文。立法意旨在於傳聞證據未經當事人之反對詰問予以核
    實，原則上先予排除。惟若當事人已放棄反對詰問權，於審
    判程序中表明同意該等傳聞證據可作為證據；或於言詞辯論
    終結前未聲明異議，基於尊重當事人對傳聞證據之處分權，
    及證據資料愈豐富，愈有助於真實發見之理念，且強化言詞
    辯論主義，使訴訟程序得以順暢進行，上開傳聞證據亦均具
    有證據能力。查，證人即被告戊○○、證人即告訴人丙○○
    於偵查中所為證言，及證人戊○○、壬○○、黃遠添、癸○○、子○○、丑○○、王勝優、寅○○、卯○○等人於警詢
    中之陳述，以及本案以下所引用之書面證據，固屬被告以外
    之人於審判外之陳述，，惟本件檢察官及被告等人迄本院言
    詞辯論終結前，均未主張有刑事訴訟法第一百五十九條第一
    項不得為證據之情形，本院審認上開證據作成時之情況，認
    應無違法或不當情事，與本案待證事實間復具有相當之關聯
    性，以之作為證據應屬適當，依刑事訴訟法第一百五十九條
    之五第二項之規定，均有證據能力，合先敘明。
貳、實體部分：
一、訊據被告戊○○、己○○、乙○○、庚○○對於上揭時、地
    共同侵占上揭六輛自用大貨車之犯罪事實均坦承不諱。另訊
    之被告甲○○雖坦承伊確有仲介販售上揭六輛自用大貨車予
    證人壬○○，並獲得仲介利益三十萬元之事實，惟矢口否認
    有何牙保贓物之犯行，辯稱：係經由友人介紹始認識被告戊○○，當時被告戊○○向伊宣稱其為九貿企業社之股東，有
    權利出售上揭六輛自用大貨車，且該車均屬權利車，要伊代
    為找尋買主，伊有上網查詢車輛資料，且看過車輛行照，確
    認來源正當後，方聯絡證人壬○○買受上揭六輛自用大貨車
    ，並不知被告戊○○非屬上揭六輛自用大貨車之所有權人，
    亦不知上揭六輛自用大貨車係被告戊○○侵占而來之贓物，
    原審僅憑被告戊○○反覆不一之供詞即判伊罪責，本案還有
    很多疑點云云。
二、經查：
（一）被告戊○○、己○○、乙○○、庚○○於上揭時、地利用
      證人即被害人丙○○出國之際，共同侵占證人丙○○所有
      、由被告己○○職務上所保管之上揭六輛自用大貨車，之
      後即由被告戊○○聯絡被告甲○○找來不知情之拖吊車司
      機，將車輛運至高雄市小港區出售予證人壬○○，並由被
      告甲○○取得款項一百二十萬元等業務侵占之犯罪事實，
      除據被告戊○○、己○○、乙○○、庚○○於原審及本院
      審理時自白不諱外（見原審卷第三十二頁、本院卷第六十
      九頁），復據證人及告訴人丙○○於警詢、偵查及原審審
      理時證述明確（見警卷第三七頁至三九頁、偵查卷第四八
      頁、四九頁、原審九十八年二月九日審判筆錄），並經證
      人黃遠添、癸○○、子○○、丑○○、王勝優、寅○○、
      卯○○等人於警詢（見警卷第四０頁至六一頁）、證人壬○○於原審審理時證述綦詳，且有贓物認領保管單一份、
      拖吊車與查獲現場及車輛之照片二十二張、現場圖、證人
      辛○○開立之玉山銀行草屯分行帳號000000000
      0000號存摺及內頁影本、切結書六張、臺中市警察局
      車輛協尋電腦輸入單十二張、車籍查詢－基本資料詳細畫
      面六張在卷可稽，足認被告戊○○、己○○、乙○○、庚○○上開自白，應與事實相符，堪予採信。則上揭六輛自
      用大貨車九十七年四月三十日起，即屬被告戊○○、己○○、乙○○、庚○○所共同侵占而得之贓物，已堪認定。
（二）被告戊○○與己○○、乙○○、庚○○等人共同侵占上揭
      六輛自用大貨車後，由被告戊○○聯絡明知其無權處分、
      上揭六輛自用大貨車確屬贓物之被告甲○○代為尋找買主
      之情，已據證人即共同被告戊○○於偵查中具結證稱：「
      （問：甲○○是否知道這台車是你們偷來的？）知道，我
      有跟他說這台車是丙○○欠我錢，我才要把車子牽出來，
      甲○○說有辦法把車子賣掉，所以我叫己○○將車子交給
      甲○○去賣。」、「（問：甲○○有得到何好處？）他說
      賣一台車十五萬元，他沒有說他要分多少。我上網查，一
      台車大約可以賣到二十萬元。」、「（問：你在最初跟甲○○是如何說的？）我當時跟他說，這些車都是AB車，因
      為車主有欠我錢，所以我們把它牽出去賣。」、「（問：
      所以甲○○不知道你們沒有權利賣這些車？）他知道。」
      等語明確（見偵查卷第三四頁、六三頁），並於原審審理
      時再次具結證稱：「（問：當初你是如何跟甲○○說你要
      出售這些車輛？車輛的來源？）我跟他說車主有欠我錢，
      想把這些車子賣掉，可是我說老闆現在人在大陸，這些車
      子不是正當買賣的，你要趁他從大陸回來之前，把它賣掉
      。」、「（問：不是正當買賣的意思為何？）就是我不是
      車主，無權處分這些車輛，這是個犯罪行為。」、「（問
      ：當你跟甲○○說這個不是正當買賣，要趁車主從大陸回
      來之前賣掉的時候甲○○的反應為何？）他說車子如果下
      去小港，他們就找不到車子了。」、「（問：甲○○最早
      什麼時候知道你要偷車？）應該是五月一日帶他去看車子
      的前一天凌晨。是我們見面時講的，我去甲○○家外面見
      面時，我跟甲○○講說老闆丙○○在大陸，丙○○欠我錢
      ，我要把老闆丙○○的車子牽來賣。」、「（問：你確認
      你要去牽這些車子，甲○○確實知道是你們要偷來賣的？
      ）是的，甲○○確實知道。」等語屬實。而於九十七年五
      月三日下午九時許，由被告甲○○全程押車（與證人王勝
      優同車），再由證人即不知情之拖吊車司機黃遠添、癸○○、子○○、丑○○、王勝優、寅○○、卯○○等人駕駛
      拖吊車將上揭六輛自用大貨車載運至高雄市小港區，由被
      告甲○○將車輛交予證人壬○○，並收取壬○○交付之十
      萬元現金，之後被告甲○○當場發放每輛拖吊車司機七千
      元之運費等事實，除據被告甲○○供述無訛外，並經證人
      黃遠添、癸○○、子○○、丑○○、王勝優、寅○○、卯
      ○○、壬○○於警詢時證述在卷，足認駕運上揭六輛自用
      大貨車至高雄市小港區販賣之過程，全係由被告甲○○負
      責當屬無誤。而本件贓物之銷售確有其急迫性，業據證人
      戊○○證述明確，若非被告甲○○知悉證人戊○○係利用
      證人丙○○當時出國未及查悉車輛遺失之際而侵占上揭六
      輛自用大貨車，乃於電話中與不知情之買主壬○○達成買
      賣上揭六輛自用大貨車之約定，並急欲於證人丙○○回國
      之前出脫上揭六輛自用大貨車，俾證人壬○○無從查證車
      輛否係屬贓物，則被告甲○○當無甘冒僱用拖吊車運費之
      損失，而自行僱請證人黃遠添、癸○○、子○○、丑○○
      、王勝優、寅○○、卯○○於上開時間駕駛拖吊車載運上
      揭六輛自用大貨車至高雄市小港區交付證人壬○○之理。
      又被告甲○○供稱指揮上揭車輛至臺中運送至高雄市之情
      節，經核與證人戊○○於警詢、偵查中所證稱：九十七年
      五月三日下午九時，與被告甲○○約定，由告甲○○聯絡
      拖吊車前往臺中市南屯區○○○○路與環中路口，其負責
      與被告己○○聯絡，將車駛至該約地定點，將車交付被告
      甲○○，僅知車輛要拖去高雄變賣，不知道要賣給何人等
      情尚屬一致，則本件證人戊○○證述上揭六輛自用大貨車
      之買賣情節既與被告甲○○所述核屬一致，實難認證人戊○○上揭之證述有何故意虛擬或不實之處。況被告甲○○
      於原審審理時亦供稱與證人戊○○並不熟識，亦無怨隙等
      情，衡情，證人戊○○當無甘冒偽證之處罰，而設詞誣陷
      被告甲○○之必要，是證人戊○○上揭所述，應屬可採，
      足認被告甲○○應明知上揭六輛自用大貨車確係被告戊○○因侵占而取得，且無權出售之贓物無誤。
（三）又被告甲○○於警詢及偵查中均明確供稱：證人戊○○在
      電話中係向伊告知上揭六輛自用大貨車要賣等語，顯然被
      告甲○○自始即知上揭六輛自用大貨車係證人戊○○本人
      要出賣，而被告甲○○亦於警詢時供稱：曾於九十七年五
      月一日至與證人戊○○一同至臺中市南屯區○○○○路八
      八之十七號之九貿企業社察看上揭六輛自用大貨車之車況
      等語，另參以證人戊○○自侵占上揭六輛自用大貨車之日
      （九十七年四月三十日）起至由被告甲○○仲介出賣予證
      人壬○○之日（同年五月三日）止，其間有四日之時間，
      且被告甲○○與證人戊○○二人於該四日內亦有多次電話
      聯繫等情觀之，當有充裕時間可以查證上揭六輛自用大貨
      車之所有權係歸屬於煇逢實業有限公司及被告戊○○能否
      提出有權處分上揭六輛自用大貨車之證明，其若非已明知
      上揭六輛自用大貨車係屬來源不正當之贓物，被告甲○○
      豈會輕易同意代為仲介買賣及代為僱用拖吊車司機？再者
      ，依證人壬○○於九十七年五月六日警詢時所供被告甲○○係從事中古車輛買賣之人，本案是他仲介賣車給我，他
      抽仲介費，說黃文龍就是車主，交車時我有查詢六輛車不
      是失竊車，但有兩輛車禁止異動，有一輛車沒有掛牌號是
      違規遭警方扣牌，他說前兩輛是欠稅等語，則以被告甲○○仲介車輛買賣之經歷，既非毫無社會經驗之人，衡情，
      如欲仲介自用大貨車買賣，乃屬高價中古車輛，豈有不稍
      加查訪車輛來源是否正當之理？雖就此部分，被告甲○○
      舉以卷附之切結書六份為證資為抗辯（見警卷第一一一頁
      至一一六頁），然該切結書係記載出售人係「黃文龍」，
      而非與其洽談賣車之證人戊○○，此參酌被告甲○○於警
      詢之初即供述「這些車子是一位曾小姐"姓名、年籍不詳
      、電話0000000000號"委託我找買主，曾小姐
      是透過我朋友綽號"阿璋"介紹認識，阿璋說說曾小姐是他
      女友，有一批權利車"欠稅、罰單未繳"要賣，... 曾小姐
      於五月一日帶我至台中市○○○○路八八之十七號內看欲
      出售之六輛預拌混凝土大貨車，... 」等語，益徵被告甲○○知悉與之洽談售車之人為女性之曾小姐，並非契約書
      上之「黃文龍」乙節甚明，則被告甲○○於仲介買賣上述
      大貨車時，出賣人之一方如欲以書立切結書保證上揭六輛
      自用大貨車之來源正當，被告甲○○當應請證人戊○○直
      接書立姓名於切結書上方屬正辦，焉能由證人戊○○簽立
      一不相干之人「黃文龍」之姓名資為搪塞？再觀之卷附之
      切結書記載之內容，除甲方出售人之年籍、電話、地址、
      廠牌、牌照號碼欄下已填寫之外，其餘文字均屬制式印刷
      字體，且由其印刷內容有印載「……，即無牌照又不堪使
      用之舊廢車輛乙輛……」等語觀之，顯見已與當日證人戊○○交付之猶堪使用之大貨車車輛現況不符（上揭六輛自
      用大貨車當時僅一輛未懸掛車牌），則在九十七年五月三
      日下午九時，被告甲○○如真有查證上揭六輛自用大貨車
      之來源之意，應無在證人戊○○提出上開切結書之時未經
      詳閱內容即予以收受並即迅速安排載運至高雄市轉交給買
      受人證人壬○○之理。況查，證人戊○○於原審審理時具
      結證稱：「（問：你在警訊中說你知道有要簽買賣契約書
      ？）甲○○有叫我要簽買賣契約書，我說我沒有辦法簽給
      你，甲○○說隨便找一個人簽就好了，因為我跟甲○○說
      車子不是正常的買賣所以沒有辦法簽給他。」等語；證人
      壬○○於原審審理時具結證稱：被告甲○○交付切結書當
      時明確告知「黃文龍」即是車主等語，則由被告甲○○上
      揭仲介買賣之過程觀之，益徵被告甲○○仲介上揭六輛自
      用大貨車買賣之時，應已明知上揭六輛自用大貨車非屬證
      人戊○○所有，雖無失竊紀錄，但現物尚堪使用亦無報廢
      證明，當係侵占或非法管道而來之贓物，而欲以該切結書
      搪塞不知情之買主即證人壬○○無誤，是該切結書自無從
      據為被告甲○○有利之認定。綜上，被告所辯上情既無從
      提出被告戊○○售貨之合法權利憑證或仲介買賣時不知上
      揭六輛自用大貨車係屬贓物之證據，且所辯與常理有違，
      即不足採信。又如上述，本件被告甲○○僅為仲介上開六
      輛自用大貨車買賣行為，即可獲取贓款之三十萬元（每輛
      車賺取仲介價差五萬元），並於拖吊費用中再賺取差價六
      千元（與證人戊○○約定每輛車拖吊費八千元要扣除，惟
      僅付拖吊車司機每輛七千元，但稱其餘六千元係伊當天長
      途往返之工資），由此客觀情狀亦堪認其有貪圖不法利得
      而牙保贓物之主觀犯意。復查，若依切結書上所載內容，
      上揭六輛自用大貨車均係以廢鐵出售，但並無報廢證明，
      且因廢鐵之收購有其行價，如要將有正當權利之上揭六輛
      自用大貨車以廢鐵之價格出售，則由證人戊○○自行洽請
      資源回收商處理即可，又何需經由被告甲○○以高價仲介
      販賣；況以網路查詢自用大貨車之買賣市○○○○道，為
      一般人所認識之方式，併核與證人即被告戊○○於偵查中
      證稱：「甲○○他說賣一台車十五萬元，他沒有說他要分
      多少。我上網查，一台車大約可以賣到二十萬元。」等語
      （見偵查卷第三四頁、六三頁）相吻，被告甲○○竟仲介
      而每輛賺取五萬元之差價，自非一般認知販售廢鐵價格之
      行情，被告戊○○亦稱雙方於洽談仲介買賣之際已告知被
      告甲○○，顯見被告甲○○確已瞭解此係依循銷贓管道仲
      介出售。是被告甲○○確有明知上揭六輛自用大貨車為贓
      物而為牙保之犯行，即堪認定。被告甲○○於本院猶辯稱
      被告戊○○當初要賣車時有說是權利車，無法過戶，但不
      是失竊車，且戊○○歷次證詞反覆不一，其不知證人戊○○非屬上揭六輛自用大貨車之所有權人，亦不知上揭六輛
      自用大貨車乃被告戊○○侵占而來之贓物云云，顯係事後
      避重就輕之詞，委無足採，尚難採為有利之認定。
（四）綜上所述，本案被告甲○○以上開情詞否認犯罪，顯為飾
      卸之詞，不足採信。本件事證明確，被告戊○○、己○○
      、乙○○、庚○○所為業務侵占之犯行及被告甲○○所為
      牙保贓物之犯行，均堪認定，事證明確，應予依法論罪科
      刑。
三、按刑法之侵占罪，係以將自己持有他人之物，變持有為所有
    之意，予以侵占入己，作為犯罪之客觀構成要件，而所稱他
    人之物，並不以他人所有之物為限，對於他人所支配管理之
    持有或占有物，亦得為侵占罪之犯罪客體。又侵占罪為即成
    犯，於侵占時即行成立，至其後出售交付價款，乃係處分贓
    物行為，雖價款尚未交付完畢即被查獲，仍無解於侵占罪之
    成立。（最高法院六十九年臺上字第六四四號判意旨參照）
    。查被告己○○係證人丙○○僱用之員工，並自九十七年四
    月初起，負責停放於該企業社倉庫車輛之保管、維修及調度
    之業務，為從事業務之人。則被告己○○利用業務上保管上
    揭六輛自用大貨車而持有之機會，與不具該業務持有之身分
    關係之被告戊○○、乙○○、庚○○謀議，變易其原來之持
    有意思而為不法所有之意思，將該上揭六輛自用大貨車共同
    侵占入己並轉賣予他人。是核被告己○○、戊○○、乙○○
    、庚○○所為，均係犯刑法第三百三十六條第二項業務侵占
    罪；另核被告甲○○所為，係犯刑法第三百四十九條第二項
    之牙保贓物罪。公訴人雖認被告戊○○、己○○、乙○○、
    庚○○均應依刑法第三百二十一條第一項第四款之加重竊盜
    罪處斷，然上揭六輛自用大貨車係由被告戊○○、己○○、
    乙○○、庚○○侵占後始出售予他人，渠等出售上揭六輛自
    用大貨車之行為應屬侵占後之處分贓物之行為，與竊盜之要
    件不符，檢察官就此容有誤會，惟起訴之犯罪事實相同，爰
    依法變更起訴法條，併予敘明。又按共同正犯之意思聯絡並
    不限於事前有所謀議，即僅於行為當時有共同犯意之聯絡者
    ，亦屬之，且其表示之方法，並不以明示通謀為必要，及相
    互間有默示之合致，亦無不可（最高法院七十三年臺上字第
    二三六四號判例意旨參照）。次按刑法上正犯與從犯之區別
    ，係以犯人之犯意及客觀之犯行為標準，凡以自己犯罪之意
    思而參與犯罪，無論其所參與者是否犯罪構成要件之行為，
    皆為正犯，其以幫助他人犯罪之意思而參與犯罪，其所參與
    者苟係犯罪構成要件之行為亦為正犯，必以幫助他人犯罪之
    意思而參與犯罪，其所參與者又為犯罪構成要件以外之行為
    始為從犯。再按，共同實施犯罪行為之人，在合同意思範圍
    以內，各自分擔犯罪行為之一部，相互利用他人之行為，以
    達其犯罪之目的者，即應對於全部所發生之結果，共同負責
    ，又共同正犯之意思聯絡，不限於事前有所協議，其於行為
    當時，基於相互之認識，以共同犯罪之意思參與者，亦無礙
    於共同正犯之成立（最高法院九十二年度臺上字第三二一九
    號判決足資參照）。另按因身分或其他特定關係成立之罪，
    其共同實施或教唆幫助者，雖無特定關係，仍以共犯論，刑
    法第三十一條第一項前段規定甚明，則被告戊○○、乙○○
    、庚○○固非保管上揭六輛自用大貨車之持有人之身分，然
    與具有業務上持有身分之被告己○○，就上開業務侵占之犯
    行間，均有犯意聯絡及行為分擔，應依刑法第三十一條第一
    項前段之規定，以共犯論。另被告甲○○牙保贓物過程中參
    與搬運之行為，係牙保贓物之階段行為，應為牙保贓物之行
    為所吸收，不另論罪。
四、原審經審理結果，認被告等人罪證明確，依據刑事訴訟法第
    三百條規定變更起訴法條，適用刑法第二十八條、第三百三
    十六條第二項、第三百四十九條第二項、第三十一條第一項
    前段、第四十一條第一項前段、刑法施行法第一條之一第一
    項、第二項前段等規定，並審酌被告戊○○、乙○○、庚○○、甲○○前均無犯罪紀錄，素行尚稱良好，被告己○○則
    有犯罪紀錄，素行非佳，此有臺灣高等法院被告前案紀錄表
    附卷可稽，又被告戊○○僅因與被害人丙○○有債務糾紛，
    竟不思合法之解決之道，而為本件業務侵占犯行，其犯罪目
    的可議，另被告戊○○、己○○、乙○○、庚○○等人不思
    以正途賺取財富，冀圖不勞而獲，被告甲○○亦因貪圖小利
    ，事後復堆砌各種藉口，否認意圖不法，對於被害人權益損
    害非輕，渠等所為均值非難，另考被害人損失財物之價值頗
    鉅，被告戊○○、己○○係基於主謀地位，約定取得之代價
    較高，惡性較重，被告乙○○、庚○○僅負責將車輛開至指
    定地點，約定取得之代價僅各為一萬五千元，涉入情節較輕
    ，被告戊○○、己○○、乙○○、庚○○四人涉案情節尚屬
    有別，且其中被告己○○、乙○○、庚○○均與被害人丙○○達成和解，有和解書三份在卷可稽，及犯罪後被告戊○○
    、己○○、乙○○、庚○○均已坦承犯行，態度尚稱良好等
    一切情狀，就被告己○○、戊○○各量處有期徒刑八月；就
    被告乙○○、庚○○各量處有期徒刑六月，併諭知易科罰金
    之折算標準。復說明按刑法第三十八條第一項第三款所規定
    ，因犯罪所得之物得沒收者，依同法條第三項前段規定，以
    屬於犯人者為限，始得沒收之。如第三人對於該物在法律上
    得主張權利請求返還者，因其所有權不屬於被告，即不在得
    沒收之列。又所謂犯罪所得之物，乃指因犯罪所直接取得之
    原物而言。若非因犯罪直接所得之物，如變賣盜贓或詐欺、
    侵占之物所得之價金，即不得依此規定諭知沒收。（最高法
    院八十六年度臺非字第二三五號判決、九十三年度台上字第
    四二七０號判決意旨參照）。本件雖有扣案贓物三十萬元，
    然該物之所有權歸屬究係為何，仍有待利害關係人提出主張
    ，為免將來發生爭議，爰不宣告沒收。核其認事用法俱無不
    當，量刑亦稱允洽。被告戊○○上訴意旨略以：原審當庭諭
    知逕依簡易判決程序處刑，自宜以宣告緩刑、得易科罰金之
    刑或罰金為限，原審竟違法判處被告有期徒刑八月，未予宣
    告緩刑，有失司法誠信原則；又被告承各審意旨，轉為污點
    證人，指認各該人等涉犯本罪，竟未獲適當減刑，顯有違反
    證人保護法規定云云。然被告戊○○於原審就被訴事實為有
    罪之陳述，固經原審告以簡式審判之旨，並聽取當事人意見
    後，裁定進行簡式審判程序，有原審九十七年十二月八日準
    備程序筆錄在卷可稽，但於同年月二十九日行簡式審判程序
    後旋經承審法官依法撤銷該程序，並改依通常程序審理（見
    原審卷第六十一頁），被告戊○○上訴意旨顯有所誤會，又
    被告戊○○迄今未賠償告訴人所受損害，難認對其所宣告之
    刑有以暫不執行為適當，爰不為緩刑之宣告；又按證人保護
    法第十四條第一項係規定：「第二條所列刑事案件之被告或
    犯罪嫌疑人，於偵查中供述與該案案情有重要關係之待證事
    項或其他正犯或共犯之犯罪事證，因而使檢察官得以追訴該
    案之其他正犯或共犯者，以經檢察官事先同意者為限，就其
    因供述所涉之犯罪，減輕或免除其刑。」，而證人保護法第
    二條第二款規定：「本法所稱刑事案件，以下列各款所列之
    罪為限：二、刑法第一百條第二項之預備內亂罪、第一百零
    一條第二項之預備暴動內亂罪或第一百零六條第三項、第一
    百零九條第一項、第三項、第四項、第一百二十一條第一項
    、第一百二十二條第三項、第一百三十一條第一項、第一百
    四十二條、第一百四十三條第一項、第一百四十四條、第一
    百四十五條、第二百五十六條第一項、第三項、第二百五十
    七條第一項、第四項、第二百九十六條之一第三項、第二百
    九十八條第二項、第三百條、第三百三十九條、第三百三十
    九條之三或第三百四十六條之罪。」，本件被告戊○○所犯
    係刑法第三百三十六條第二項之罪，並無證人保護法之適用
    餘地，被告戊○○於本院復無法明確供明其為何已交車，但
    卻稱被告甲○○未給付貨款乙節，不僅與常情相悖，且而就
    車款流向有所隱瞞，難認有何悔悟，其上訴意旨自非可採，
    應予駁回。又被告己○○、乙○○、庚○○等三人上訴意旨
    ，以其等三人犯罪地位非居於主導，並均已與告訴人丙○○
    達成和解，取得原諒，且被告杜至忠、庚○○等均無前科紀
    錄，原審未妥適審酌刑法第五十七條規定，原審所量處之刑
    顯然過於重大云云，惟被告上訴所指各情，原審已依刑法第
    五十七條各款所列情狀予以審酌，且就被告杜至忠、庚○○
    量處之刑係法定最低刑期；而就被告己○○量處之刑接近法
    定最低刑期，均並未失之過重，被告己○○、杜至忠、庚○○三人之上訴均非有理由，應駁回其上訴。另被告甲○○上
    訴仍執前詞否認犯罪，惟被告甲○○本件犯行事證明確，原
    審已於理由中詳加敘明，其認定核無違誤，被告甲○○所辯
    上情及來信述及誤信損友而仲介本案大貨車買賣，及現為單
    親需支持家中經濟及扶養二個小孩等情，情理上或有可原，
    但法理上猶係一時失慮觸法，蓋其昧於良知，未善盡專業專
    知，如事前已質疑被告己○○、戊○○有虛偽情事竟未查明
    買賣之車輛來源，且如非其仲介買賣，何以致本案事端衍成
    犯罪，所為實難咎其責，所辯顯係卸責之詞，被告甲○○上
    訴為無理由，應予駁回。惟念，被告杜至忠、庚○○前未曾
    受有期徒刑以上刑之宣告之事實，有臺灣高等法院被告前案
    紀錄表各一份附卷可憑，本院認被告杜至忠、庚○○經本案
    偵查、審判程序及刑罰之宣告後，當知警惕而無再犯之虞，
    所宣告之刑以暫不執行為宜，爰依法均宣告緩刑三年，以啟
    自新。至被告己○○於本院固稱已與被害人達成和解，然查
    其自九十七年四月初起，受雇主余銀偉指示負責停放於該企
    業社倉庫車輛之保管、維修及調度等業務，僅因被告戊○○
    告稱余銀偉與之有債務糾紛，竟起意共同侵占上開大貨車後
    出售牟利，於本院審理之初猶供述其自始即受被告戊○○慫
    恿，所有犯罪計畫及售車事宜均係曾女一手策劃云云，然其
    因業務而保管持有上開大貨車，若非其決意共同侵占及邀集
    被告乙○○、庚○○加入，當不致生本案之犯罪，其涉案程
    度非輕，且同屬主導地位，所辯顯係事後避就之詞，及其於
    本院犯後態度，難認有悔悟之心，況原審就被告己○○量處
    之刑接近法定最低刑期，且查前已故意犯罪而受有期徒刑以
    上宣告之前科紀錄（見本院卷第四十四頁），認不予宣告緩
    刑為宜，併附敘明。
據上論斷，應依刑事訴訟法第三百六十八條，刑法第七十四條第
一項第一款，判決如主文。
本案經檢察官丁○○到庭執行職務。
中    華    民    國    98    年    6    月    17    日
            刑事第七庭    審判長法  官  林  榮  龍
                                法  官  江  錫  麟
                                法  官  張  惠  立
上列正本證明與原本無異。
不得上訴。
                                書記官  陳  慈  傳
中    華    民    國    98    年    6    月    19    日


司法院資訊處製作；財團法人民間司法改革基金會備份。
